臺灣板橋地方法院刑事判決　　　　　　 95年度交易字第496號
公　訴　人　臺灣板橋地方法院檢察署檢察官
被　　　告　乙○○
　　　　　　　　　　　樓
　　　　　　　　　　（現另案於臺灣臺北監獄執行）
上列被告因過失傷害案件，經檢察官提起公訴（九十五年度偵字
第一八六○一號），被告於準備程序中對被訴事實為認罪之陳述
，本院合議庭裁定由受命法官獨任行簡式審判程序，判決如下：
    主  文
乙○○因過失傷害人，處拘役伍拾玖日，如易科罰金，以銀元
佰元折算壹日。
    事  實
一、乙○○因違反肅清煙毒條例等案件，經臺灣臺中地方法院以
    八十五年度訴字第五二三號判決判處有期徒刑三年六月，經
    臺灣高等法院臺中分院以八十五年度上訴字第一一二五號判
    決駁回上訴確定；又因違反麻醉藥品管理條例等案件，經臺
    灣臺南地方法院以八十六年度易字第一二○三號判決判處有
    期徒刑一年確定。上開二案接續執行，自民國八十六年五月
    十六日入監服刑，並於八十八年十月八日假釋交付保護管束
    ，嗣於假釋期間施用毒品，經撤銷假釋，應執行殘刑一年十
    一月三日，甫於九十二年十月三日縮刑期滿執行完畢。其於
    九十五年六月二日二十一時五十六分許，駕駛車牌號碼８Ｃ
    －８３９５號自用小客車，沿臺北縣新莊市○○路○○道往
    板橋方向行駛，行經思源路九十四巷口，本應注意車前狀況
    ，並隨時採取必要安全措施，且該慢車道禁止左轉，依當時
    情形天候晴、夜間有照明、路面乾燥無缺陷、無障礙物、視
    線良好，並無不能注意之情事，竟疏未注意，貿然左轉，適
    有甲○○騎乘車牌號碼ＣＸ６－８１９號重機車沿思源路往
    五股方向行駛至上開路口，遭乙○○駕駛之上開自用小客車
    撞擊，人車倒地，受有左側股骨幹骨折、多處挫傷等傷害。
    乙○○以其上開自用小客車載送甲○○至行政院衛生署臺北
    醫院就醫。
二、案經甲○○訴由臺北縣政府警察局新莊分局報請臺灣板橋地
    方法院檢察署檢察官偵查起訴。
    理  由
一、訊據被告乙○○對於上揭時地駕車肇事導致告訴人甲○○受
    傷之事實，於警詢、偵查、審理中均供認不諱，核與告訴人
    指訴之情節相符，並有現場圖、道路交通事故調查報告表(一)
    、(二)各一紙、相片十八幀附卷足資佐證。又告訴人甲○○確
    因本件車禍受有左側股骨幹骨折、多處挫傷等傷害，有行政
    院衛生署臺北醫院診斷證明書一紙可參。按駕駛人駕駛汽車
    ，應遵守道路交通標誌、標線、號誌之指示，並服從交通指
    揮人員之指揮；又汽車行駛時，駕駛人應注意車前狀況及兩
    車併行之間隔，並隨時採取必要之安全措施，道路交通安全
    規則第九十條、第九十四條第二項分別定有明文，經查，思
    源路慢車道設有禁止左轉之標誌，此有現場圖一份可憑，被
    告未遵守上開標誌，貿然左轉，且未注意車前狀況而撞擊告
    訴人所騎乘車牌號碼ＣＸ６－８１９號重機車，致告訴人人
    車倒地而受傷，被告應負肇事因責任，況本件經送臺灣省臺
    北區車輛行車事故鑑定委員會鑑定結果，亦同此認定，有該
    會北縣鑑字第九五一二三六號鑑定書在卷可稽，益徵被告確
    有過失，又其過失行為與告訴人受傷間復有因果關係，從而
    本件事證已臻明確，被告過失之犯行，洵堪認定。
二、按被告行為後，刑法及其施行法業於九十五年七月一日修正
    施行，關於新舊法律變更之比較適用，原則上應就罪刑有關
    之共犯、未遂犯、想像競合犯、牽連犯、連續犯、結合犯，
    以及累犯加重、自首減輕暨其他法定加減原因（如身分加減
    ）與加減例等一切情形，綜其全部罪刑之結果而為比較（最
    高法院九十五年第八次刑事庭會議決議參照）。經查：
    (一)按刑法施行法增訂第一條之一：「中華民國九十四年一月
      七日刑法修正施行後，刑法分則編所定罰金之貨幣單位為
      新臺幣。九十四年一月七日刑法修正時，刑法分則編未修
      正之條文定有罰金者，自九十四年一月七日刑法修正施行
      後，就其所定數額提高為三十倍。但七十二年六月二十六
      日至九十四年一月七日新增或修正之條文，就其所定數額
      提高為三倍。」，則刑法第二百八十四條第一項前段規定
      之罰金刑部分，應認亦隨同修正，而在修正前應依罰金罰
      鍰提高標準條例第一條前段之規定提高十倍以銀元計之，
      修正後則提高三十倍以新臺幣計之，是修正前後所規定之
      罰金刑最高額，經換算結果並無不同，惟因修正後刑法第
      三十三條第五款已將罰金刑調整為新臺幣一千元以上，以
      百元計算之，經比較前後規定之刑度，應以修正前之規定
      對被告較為有利。
    (二)刑法第四十七條原規定「受有期徒刑執行完畢，或受無期
      徒刑或有期徒刑一部之執行而赦免後，五年以內再犯有期
      徒刑以上之罪者，為累犯，加重其刑至二分之一。」，修
      正為「受徒刑之執行完畢，或一部之執行而赦免後，五年
      以內故意再犯有期徒刑以上之罪，為累犯，加重其刑至二
      分之一。」，被告依行為時法律，過失傷害罪構成累犯，
      依修正後規定則不構成累犯，自以修正後刑法有利行為人
      。
    (三)就易科罰金之折算標準部分，如依修正前刑法第四十一條
      第一項及廢止前罰金罰鍰提高標準條例第二條之規定，應
      以銀元三百元即新臺幣九百元折算一日，惟若依修正後刑
      法第四十一條第一項前段（原罰金罰鍰提高標準條例第二
      條已同時刪除）之規定，應以新臺幣一千元、二千元或三
      千元折算一日，二者相較之下，應以修正前之規定較有利
      於被告。
    (四)按所謂「法律有變更」，係指足以影響行為之可罰性範圍
      及其法律效果之法律修正而言，易科罰金之折算標準、易
      服勞役之折算標準及期限涉及裁量權之行使，係屬科刑規
      範事項，其折算標準於裁判時並應於主文內諭知，與一般
      純屬執行之程序有別，是如新舊法對易科罰金之折算標準
      、易服勞役之折算標準及期限各有不同時，自應依上開規
      定，比較適用最有利於行為人之法律。而比較時應就罪刑
      有關之共犯、未遂犯、連續犯、牽連犯、結合犯、以及累
      犯加重、自首減輕、暨其他法定加減原因、與加減例等一
      切情形，綜其全部之結果，而為比較，再適用有利於行為
      人之法律處斷，且應就罪刑有關之一切情形，比較其全部
      之結果，而為整個之適用，不能割裂而分別適用有利益之
      條文，本院二十四年上字第四六三四號、二十七年上字第
      二六一五號判例固足參照，但此之所謂不能割裂適用，係
      指與罪刑有關之本刑而言，不包括易刑處分，事關刑罰執
      行之易刑處分仍應分別適用最有利於行為人之法律。易言
      之，倘所處之主刑同時有徒刑、拘役易科罰金、罰金易服
      勞役之情形時，關於易科罰金、易服勞役部分應分別為新
      舊法有利不利之比較，依刑法第二條第一項從舊從輕原則
      定其易刑之折算標準。是綜合比較罪刑要素，應認為以修
      正後刑法不論以累犯之規定，有利被告；而易科罰金之規
      定則以修正前刑法有利於被告。
三、核被告乙○○所為，係犯刑法二百八十四條第一項前段之過
    失傷害罪。被告有事實欄所述之論罪科刑執行情形，有臺灣
    高等法院被告前案紀錄表可參，其受有期徒刑執行完畢五年
    內「過失」犯本件有期徒刑以上之罪，依修正後刑法規定不
    論以累犯，附此敘明。按刑法第六十二條前段所規定之自首
    ，係以對於未發覺之罪自首而接受裁判為要件，犯罪行為人
    應有於偵查犯罪職權之公務員未發覺犯罪事實或犯罪人之前
    自首犯罪，並接受裁判，兩項要件兼備，始得依刑法第六十
    二條前段「自首」規定減輕其刑，被告雖在肇事後未被有偵
    查權之公務員或機關發覺其為犯嫌前，留在事故現場向到場
    處理之警員自承犯行，惟在本院審理中逃匿，經通緝始歸案
    ，有九十六年輔刑宙科緝字第四五號通緝書、九十六年板院
    輔刑宙銷字第一七○號撤銷通緝書可憑，被告於本院審理中
    逃匿，即無接受裁判之意，核與自首要件不合，併予敘明。
    爰審酌被告之品行、過失之程度、告訴人所受之傷勢、被告
    願意賠償新臺幣（下同）十八萬元，然因在監執行無經濟來
    源迄今尚未賠償等一切情狀，量處如主文所示之刑，並依修
    正前刑法第四十一條第一項規定諭知易科罰金之折算標準，
    以資懲儆。
四、末按除被告所犯為死刑、無期徒刑、最輕本刑為三年以上有
    期徒刑之罪或高等法院管轄第一審案件者外，於前條第一項
    程序進行中，被告先就被訴事實為有罪之陳述時，審判長得
    告知被告簡式審判程序之旨，並聽取當事人、代理人、辯護
    人及輔佐人之意見後，裁定進行簡式審判程序，刑事訴訟法
    第二百七十三條之一第一項定有明文。查本件被告所犯之罪
    ，法定本刑非最輕本刑為三年以上有期徒刑之罪，且被告就
    被訴事實為有罪之陳述，經告知被告簡式審判程序之旨，被
    告及公訴人對於本件改依簡式審判程序審理亦均表示無意見
    ，是本院即依前揭刑事訴訟法規定，裁定本件進行簡式審判
    程序，附此敘明。
據上論斷，應依刑事訴訟法第二百七十三條之一第一項、第二百
九十九條第一項前段，刑法第二條第一項前段、但書、第二百八
十四條第一項前段、修正前刑法第四十一條第一項前段，罰金罰
鍰提高標準條例第一條前段，廢止前罰金罰鍰提高標準條例第二
條，判決如主文。
本案經檢察官黃佳權到庭執行職務。
中　　華　　民　　國　　96　　年　　5 　　月　　14　　日
                  交通法庭  法　官   絲鈺雲
以上正本證明與原本無異
如不服本判決，應於判決送達後十日內向本院提出上訴狀。
                            書記官   蔡美如
中　　華　　民　　國　　96　　年　　5 　　月　　15　　日
附錄本案論罪科刑法條全文
刑法第二百八十四條
因過失傷害人者，處六月以下有期徒刑、拘役或五百元以下罰金
，致重傷者，處一年以下有期徒刑、拘役或五百元以下罰金。
從事業務之人，因業務上之過失傷害人者，處一年以下有期徒刑
、拘役或一千元以下罰金，致重傷者，處三年以下有期徒刑、拘
役或二千元以下罰金。
